【裁判字號】    99,訴,605
【裁判日期】    991230
【裁判案由】    違反妨害性自主罪
【裁判全文】
臺灣雲林地方法院刑事判決               99年度訴字第605號
公  訴  人  臺灣雲林地方法院檢察署檢察官
被      告  高勝瑋
選任辯護人  施裕琛律師
上列被告因妨害性自主罪等案件，經檢察官提起公訴（99年度偵
字第1747號），本院判決如下：
    主      文
高勝瑋犯強制性交罪，處有期徒刑壹年拾月。又犯強制罪，處有
期徒刑肆月。應執行有期徒刑貳年。緩刑伍年，緩刑期間付保護
管束。
    事實及理由
一、犯罪事實：
    高勝瑋與代號0000-0000 號之成年女子（民國78年6 月生，
    其餘姓名、年籍詳卷，下稱A 女）係男女朋友關係，因A 女
    多次要求分手，致高勝瑋心生不滿，二人迭生爭執。於99年
    2 月6 日上午11時許，A 女決定搬離雙方同居之雲林縣斗六
    市○○路48號5 樓住處，並進入上開處所收拾衣物。高勝瑋
    勸說不成，懷疑A 女另結新歡，一時氣憤難當，乃基於強制
    性交之犯意，取走A 女皮包，以阻止A 女離去，並強行將A
    女推到床上，利用身體優勢壓制A 女，無視A 女之抗拒與推
    打，動手脫去A 女之衣物，且掌摑A 女之臉部阻止A 女反抗
    ，進而接續以其手指、陰莖強行插入A 女之陰道內，以此強
    暴方式違反A 女意願，而對A 女強制性交得逞，直到射精。
    完事後，高勝瑋另基於使人行無義務之事之犯意，拿出其所
    有之手銬1 副（未扣案），一邊銬住A 女右手（起訴書誤載
    為「左手」），另一邊銬住自己左手，且使用手機（未扣案
    ）拍攝A 女之祼照數張（案發後已由高勝瑋主動刪除檔案）
    ，以此強暴方式使A 女行無義務之事（未達剝奪行動自由之
    程度）。手銬銬住約莫1 、2 分鐘後，A 女為求脫身，主動
    向高勝瑋表示：要與之和好，以及要去代號0000-0000B號之
    友人（真實姓名、年籍詳卷，下稱B 女）家中等語，高勝瑋
    信以為真，乃解開手銬，騎乘機車搭載A 女前去B 女住處，
    A 女乃將上情告知B 女、代號0000-0000A號之友人（真實姓
    名、年籍詳卷，下稱C 女）、表哥（卷內未有代號，真實姓
    名、年籍詳卷，下稱D 男）、代號0000-0000D號之姑姑（真
    實姓名、年籍詳卷，下稱E 女），且報警處理，始循線查獲
    上情。
二、認定犯罪事實所憑之證據及理由：
  (一)證據能力方面：
  1.按被告以外之人於偵查中向檢察官所為陳述，除顯有不可信
    之情況者外，得為證據，刑事訴訟法第159 條之1 第2 項定
    有明文。檢察官在偵查中對被告以外之人所為之偵查筆錄，
    性質上屬傳聞證據，惟刑事訴訟法規定檢察官代表國家偵查
    犯罪、實施公訴，依法其有訊問被告、證人及鑑定人之權，
    證人、鑑定人並須具結，而實務運作時，檢察官偵查中向被
    告以外之人所取得之陳述，原則上均能遵守法律規定，不致
    違法取供，其可信度極高，職是，被告以外之人前於偵查中
    已具結而為證述，除反對該項供述得具有證據能力之一方，
    已釋明「顯有不可信之情況」之理由外，不宜遽指該證人於
    偵查中之陳述不具證據能力。A 女、B 女、C 女、D 男及E
    女於偵查中製作之偵訊筆錄（見偵卷第12頁至第15頁、第54
    頁至第57頁、第74頁至第76頁），係檢察官令渠等以證人身
    分具結後所為之證述，有各該證人結文在卷可稽（D 男之結
    文見偵卷第78頁，其餘結文置於偵卷所附公文袋內），被告
    高勝瑋及辯護人均未提及檢察官在訊問時有不法取供之情形
    ，亦未釋明上開證人之證述有何顯不可信之情況，依上開規
    定，前述證人之證述筆錄，自得作為本案證據使用。
  2.另被告以外之人於審判外之陳述，雖不符刑事訴訟法第159
    條之1 至之4 等4 條規定，而經當事人於審判程序同意作為
    證據，法院審酌該陳述作成時之情況，認為適當者，亦得作
    為證據，刑事訴訟法第159 條之5 第1 項同有規定。本判決
    後開所引用之其餘各該被告以外之人於審判外之陳述（包括
    言詞及書面陳述），原則上均不得作為證據使用，惟被告及
    辯護人均知上開證據資料為傳聞證據，但其於本院審判程序
    進行中均表示同意作為證據使用（見本院卷第80頁），本院
    審酌上開證據製作時之情況，並無違法不當之情事，認為以
    之作為證據應屬適當，依前說明，應認該等供述證據例外具
    有證據能力。
  (二)證明力方面：
  1.上開犯罪事實，業據被告於本院審理中坦承不諱（見本院卷
    第70頁反面、第79頁至第85頁），核與證人即告訴人A 女、
    B 女、C 女、D 男及E 女於警詢或偵查中所為之指證情節大
    致相符（見警卷第1 頁至第5 頁；偵卷第12頁至第15頁、第
    32頁至第38頁、第54頁至第57頁、第74頁至第76頁），並有
    國立臺灣大學附設醫院雲林分院99年2 月6 日出具之診斷證
    明書1 紙在卷可稽（置於偵卷所附公文袋內）。
  2.起訴檢察官於起訴書犯罪事實欄內記載「（被告）對A 女恫
    嚇稱：要將A 女軟禁，不要A 女回家等語，致A 女心生畏懼
    ，恐遭不測，任由高勝瑋強行脫去衣物，再以其手指、陰莖
    插入A 女陰道，對A 女強制性交得逞。」稽其意旨，似認被
    告以出言脅迫A 女之方式，對A 女為強制性交行為。但查，
    A 女於警詢中陳稱：被告對我性交時，我有說「不要」，及
    推、打他等語（見警卷第3 頁）；在檢察官面前證稱：（被
    告）把我的衣服脫掉，我有推開（被告）等語（見偵卷第13
    頁）。是依A 女上述證詞可知，A 女在被強制性交之前，被
    告並未出言恫嚇A 女就範，A 女實際上確實也有動手反抗之
    行為。從而，起訴檢察官上述觀點，顯與客觀卷證不合，不
    能憑採，但此無礙被告對A 女強制性交事實之成立，併此陳
    明。
  3.綜上足認被告之自白與事實相符，可以採信，本案事證明確
    ，被告犯行洵堪認定，應依法論科。
三、論罪科刑之理由：
  (一)刑法第302 條之妨害自由罪，既係以私行拘禁為其非法剝奪
    人行動自由之例示，則本罪在性質上，其行為自須持續「相
    當」之時間，始足當之，倘若其目的在使人行無義務之事，
    僅有瞬間之拘束，則屬同法第304 條之範圍，不構成上開剝
    奪行動自由罪（最高法院75年度臺上字第6857號判決意旨參
    照）。查被告於拍攝A 女裸照之時，雖銬住A 女右手，但同
    時將其左手一併銬住，時間也只有約1 、2 分鐘而已，業經
    認定在前，是被告此部分之行為衡情應未達剝奪行動自由之
    程度，參前最高法院判決要旨，不得以刑法第302 條之罪名
    相繩。故核被告所為，係犯刑法第221 條第1 項之強制性交
    罪，以及同法第304 條第1 項之強制罪。被告於著手強制性
    交行為後，至強制性交行為完畢前，過程中為達成強制性交
    目的，所為妨害A 女行動自由及掌摑A 女臉部之行為，均應
    為其強制性交行為所吸收，不另論罪。
  (二)被告以其手指及陰莖插入A 女陰道內之行為，係出於同一強
    制性交之犯意，且均侵害同一法益，各行為之獨立性極為薄
    弱，依一般社會健全觀念，在時間差距上，難以強行分開，
    應視為數個舉動之接續施行，合為包括之一行為予以評價，
    屬接續犯，應僅論以1 個強制性交罪。
  (三)被告所犯上述2 罪，犯意各別，行為各自獨立，應分論併罰
    。又強制性交罪之本質，雖包含使人行無義務之事等妨害自
    由行為態樣，但此係指行為人著手強制性交行為後，至強制
    性交行為完畢前之強制性交行為本身而言（最高法院93年度
    臺上字第6175號判決意旨參照）。是以，被告對A 女為強制
    交行為，以及之後對A 女拍攝裸照之行為，乃不同之二行為
    ，而應分開評價。公訴檢察官認被告上述二罪應以想像競合
    犯論擬云云（見本院卷第49頁至第49頁反面之補充理由書）
    ，不為本院所採。
  (四)刑法第221 條第1 項強制性交行為罪之法定刑為「3 年以上
    10年以下有期徒刑」，但若不分犯罪情節輕重，概處以上開
    刑責，難免輕重失衡，倘有情輕法重情形，於裁判時自得適
    用刑法第59條酌量減輕其刑，以避免過嚴之刑罰，此參之司
    法院大法官釋字第263 號解釋文自明。亦即，法院為避免刑
    罰過於嚴苛，於情輕法重之情況下，應合目的性裁量而有適
    用刑法第59條酌量減輕被告刑度之義務。且適用刑法第59條
    酌量減輕其刑時，並不排除同法第57條所列舉10款事由之審
    酌（最高法院70年度第6 次刑事庭會議決議參照）。本院審
    酌被告與A 女為男女朋友，並有同居之事實，被告不顧A 女
    之反對，而對其強制性交，固應以刑罰制裁，但其犯罪情節
    顯與一般強制性交案件有別，且被告事後已坦承犯罪，並於
    案發後與A 女調解成立，支付新臺幣20萬元與A 女充作賠償
    （已履行），也獲得A 女之諒解，此有本院準備程序筆錄、
    調解筆錄、匯款單影本、存摺影本、本院公務電話記錄表附
    卷可查（見本院卷第53頁、第62頁、第66頁至第68頁），足
    認被告已有悔改之心，犯罪情狀有可以憫恕之處，若科以法
    定最低刑度之刑，猶嫌過重，乃依刑法第59條之規定酌減此
    部分之刑。
  (五)本院考量前述酌減之事由，並審酌被告為滿足自身慾念，不
    顧A 女之性自主決定權，以違反其意願之方法對A 女為性交
    ，並拍攝A 女之裸照，誠屬不該，暨被告自承與妻子已離婚
    （雙方於案發前之98年12月8 日辦理離婚登記），正就讀高
    中，尚未服兵役，可認其智識程度不高，兼衡被告已主動刪
    除手機內A 女之裸體照片等一切情狀，分別量處如主文所示
    之刑，再定其應執行之刑。
  (六)被告未曾有犯罪之前科紀錄（見臺灣高等法院被告前案紀錄
    表），可信被告平日素行尚佳，本案係因一時衝動而罹刑典
    ，歷此偵審程序及科刑判決，應能知所警惕，信無再犯之虞
    ，又被告供稱其與前妻離異後，有年僅3 歲之兒子及行動不
    方便之母親待撫養、照顧，並提出戶籍謄本與診斷證明書為
    證（見本院卷第88頁至第90頁），可見其家中經濟支出有賴
    被告外出工作以維繫，兼衡A 女也表示願意給予被告緩刑之
    機會（見準備程序筆錄，本院卷第62頁），公訴檢察官也表
    示對緩刑之宣告沒有意見（見審判筆錄，本院卷第85頁），
    故本院認被告所受宣告之刑以暫不執行為適當，爰依刑法第
    74條第1 項第1 款規定，併予宣告緩刑5年，再依刑法第93
    條第1 項第1 款之規定，宣告緩刑期間付保護管束，用啟自
    新。
四、應適用之法律：
  (一)刑事訴訟法第299 條第1 項前段。
  (二)刑法第221 條第1 項、第304 條第1 項、第59條、第51條第
    5 款、第74條第1 項第1 款、第93條第1 項第1 款。
  (三)刑法施行法第1 條之1 第1 項、第2 項前段。
本案經檢察官陳詠薇到庭執行職務。
中    華    民    國    99    年    12    月    30    日
                  刑事第七庭  審判長法  官 許 佩 如
                                    法  官 鍾 世 芬
                                    法  官 王 紹 銘
以上正本證明與原本無異。
如不服本判決應於收受判決後10日內向本院提出上訴書狀，並應
敘述具體理由。其未敘述上訴理由者，應於上訴期間屆滿後20日
內向本院補提理由書(均須按他造當事人之人數附繕本)「切勿逕
送上級法院」。
                                    書記官 洪 秀 虹
中    華    民    國    99    年    12    月    30    日
附錄本案論罪科刑法條全文：
中華民國刑法第221條第1 項
對於男女以強暴、脅迫、恐嚇、催眠術或其他違反其意願之方法
而為性交者，處3 年以上10年以下有期徒刑。
中華民國刑法第304條第1 項
以強暴、脅迫使人行無義務之事或妨害人行使權利者，處3 年以
下有期徒刑、拘役或300 元以下罰金。

司法院資訊處製作；財團法人民間司法改革基金會備份。
